---
title: "Untitled"
author: "Dicky Syarif Renaldi"
date: "2023-05-28"
output: html_document
---
1. Membaca dataset
```{r}
data1<-read.csv("Dataset/data_ekspor.csv",header=TRUE)
head(data1)
```

2. Membaca data dan mengambil record ke 11 sd 110
a). Data Nilai Impor (KG)
```{r}
data.ts.nilai<-data1$Nilai.Impor..US...
data.ts.nilai
```

```{r}
library(tseries)
result_adf <- adf.test(data.ts.nilai)
result_kpss <- kpss.test(data.ts.nilai)
result_adf
result_kpss
```


b). Data Berat Impor
```{r}
data.ts.berat<-data1$Berat.Impor..KG.
data.ts.berat
```

```{r}
library(tseries)
result_adf <- adf.test(data.ts.berat)
result_kpss <- kpss.test(data.ts.berat)
result_adf
result_kpss
```

3. Plot time series 
a). Data Nilai Impor (US)
```{r}
#. Plot time series
ts.plot(data.ts.nilai, xlab="Time Period ", ylab="Open Price", main= "Time Series Plot Data Nilai Impor (US)")
points(data.ts.nilai)
```

b)Data Berat Impor (KG)
```{r}
#. Plot time series
ts.plot(data.ts.berat, xlab="Time Period ", ylab="Open Price", main= "Time Series Plot Data Berat Impor (KG)")
points(data.ts.berat)
```

4. Plot struktur ACF dan PACF
a). Data Nilai Impor (US)
```{r}
par(mfrow=c(2,1),
 # mengatur margin grafik
 mar=c(1,1,1,1),
 # mengatur margin sumbu
 mex=0.8,
 # arah tick sumbu koordinat
 tcl=0.3)
acf(data.ts.nilai)
pacf(data.ts.nilai)
```

b). Data Berat Impor (KG)
```{r}
par(mfrow=c(2,1),
 # mengatur margin grafik
 mar=c(1,1,1,1),
 # mengatur margin sumbu
 mex=0.8,
 # arah tick sumbu koordinat
 tcl=0.3)
acf(data.ts.berat)
pacf(data.ts.berat)
```

5. Differencing menggunakan log
a). Data Nilai Impor (US)
```{r}
log.data.ts.nilai=diff(log(data.ts.nilai))
log.data.ts.nilai
```

```{r}
library(tseries)
result_adf <- adf.test(log.data.ts.nilai)
result_kpss <- kpss.test(log.data.ts.nilai)
result_adf
result_kpss
```

b). Data Berat Impor (KG)
```{r}
log.data.ts.berat=diff(log(data.ts.berat))
log.data.ts.berat
```

```{r}
library(tseries)
result_adf <- adf.test(log.data.ts.berat)
result_kpss <- kpss.test(log.data.ts.berat)
result_adf
result_kpss
```

6. Plot time series data nilai Impor yang telah di differencing
a). Data Nilai Impor (US)
```{r}
ts.plot(log.data.ts.nilai, xlab="Time Period ", ylab="Nilai Impor (US)", main= "Time Series Plot Data Differencing Nilai Impor (US)")
points(log.data.ts.nilai)
```

b). Data Berat Impor (KG)
```{r}
ts.plot(log.data.ts.berat, xlab="Time Period ", ylab="Nilai Impor (US)", main= "Time Series Plot Data Differencing Berat Impor (KG)")
points(log.data.ts.berat)
```

7. Struktur plot ACF dan PACF
a). Data Nilai Impor (US)
```{r}
par(mfrow=c(2,1),
 # mengatur margin grafik
 mar=c(1,1,1,1),
 # mengatur margin sumbu
 mex=0.8,
 # arah tick sumbu koordinat
 tcl=0.3)
acf(log.data.ts.nilai)
pacf(log.data.ts.nilai)
```

b). Data Berat Impor (KG)
```{r}
par(mfrow=c(2,1),
 # mengatur margin grafik
 mar=c(1,1,1,1),
 # mengatur margin sumbu
 mex=0.8,
 # arah tick sumbu koordinat
 tcl=0.3)
acf(log.data.ts.berat)
pacf(log.data.ts.berat)
```

8. Estimasi
a). Data Nilai Impor (US)
```{r}
datay = log.data.ts.nilai
library(lmtest)
estimasi_1 = arima(datay, order=c(0,0,2)); estimasi_1;
coeftest(estimasi_1)
estimasi_2 = arima(datay, order=c(2,2,0)); estimasi_2;
coeftest(estimasi_2)
estimasi_3 = arima(datay, order=c(1,0,2)); estimasi_3;
coeftest(estimasi_3)
estimasi_4 = arima(datay, order=c(2,0,1)); estimasi_4;
coeftest(estimasi_4)
estimasi_5 = arima(datay, order=c(2,0,2)); estimasi_5;
coeftest(estimasi_5)
```

b). Data Berat Impor (KG)
```{r}
datax = log.data.ts.berat
library(lmtest)
estimasi_6 = arima(datax, order=c(0,0,2)); estimasi_6;
coeftest(estimasi_6)
estimasi_7 = arima(datax, order=c(3,4,2)); estimasi_7;
coeftest(estimasi_7)
estimasi_8 = arima(datax, order=c(1,0,2)); estimasi_8;
coeftest(estimasi_8)
estimasi_9 = arima(datax, order=c(2,0,1)); estimasi_9;
coeftest(estimasi_9)
estimasi_10 = arima(datax, order=c(2,0,2)); estimasi_10;
coeftest(estimasi_10)
```

9. Diagnosa Model
a). Data Nilai Impor (US)
```{r}
residual2 = estimasi_2$residuals
Box.test(residual2, lag = 12)
```

b). Data Berat Impor (KG)
```{r}
residual7 = estimasi_7$residuals
Box.test(residual7, lag = 12)
```

10. Estimasi Model ARIMAX
```{r}
library(forecast)
library(lmtest)
estimasiarmax = Arima(datay, order = c(6,5,0), xreg = datax)
estimasiarmax; coeftest(estimasiarmax)
```

11. Diagnosa Model ARIMAX
```{r}
res_armax = estimasiarmax$residuals
Box.test(res_armax, lag = 12)
```

12. Forecasting
```{r}
xreg1 = rep(exp(mean(datax)), 12)
ramalan = forecast(estimasiarmax, xreg = xreg1, h = 12)
ramalan
```

```{r}
plot(ramalan)
```

